臺灣高等法院刑事判決　　　　　　　　　　　　　九十二年度上訴字第一九八九號
　　上　訴　人
　　即　被　告　戊○○
　　　　　　　　乙○○
　　共　　　同
　　選任辯護人　林東乾律師
　　　　　　　　孫銘豫律師
　　　　　　　　邱榮英律師
右上訴人因誣告案件，不服臺灣新竹地方法院九十一年度自字第二五號，中華民國九
十二年五月九日第一審判決，提起上訴，本院判決如左：
    主  文
上訴駁回。
乙○○緩刑肆年。
    事  實
一、戊○○與乙○○係父子關係，其二人明知其家族會議曾於民國七十八年十二月十
    日及七十九年二月十八日決議，由林吉山出資購買新竹市○○○段三六九之一號
    、三七０之八號國有土地，以作為其介紹戊○○家族與暐順建設股份有限公司合
    建之仲介費用，而林吉山嗣後並與庚○○合資購買前開土地，惟竟共同基於意圖
    使庚○○及林吉山受刑事處分之犯意聯絡，於八十八年九月十日，虛構事實，以
    庚○○及林吉山未經其同意，偽刻二人之印章並冒用其名義承購前揭二筆土地，
    而共同涉犯偽造文書罪，其係於八十五年間始知情等語，具狀向臺灣新竹地方法
    院檢察署提出告訴，經該署分案以八十八年度偵字第六九四一號偵查，該案起訴
    後，由臺灣新竹地方法院於八十九年十月五日以八十九年度易字第八一一號判決
    無罪，經上訴後，復由本院於九十年五月八日以九十年度上易字第四六二號判決
    上訴駁回確定。
二、案經庚○○提起自訴。
    理  由
一、訊據被告戊○○與乙○○固均不否認家族會議中有同意由證人林吉山購買系爭水
    利地，惟均否認有何誣告犯行，被告戊○○辯稱略以：庚○○未經我同意代刻印
    章，事情都是我兒子處理，代刻印章委託書是我兒子向檢察官提出云云；被告乙○○則辯稱略以：證人林吉山沒有經過我們同意就和庚○○一起買地，而且印章
    也不是我們的，我們也沒有同意庚○○買地云云；辯護人為被告二人辯稱略以：
    自訴人庚○○以被告戊○○等人名義申購系爭之國有土地，所持用之戊○○印章
    ，與經被告聲明作廢之前揭代刻印章相同，而自訴人並未提出被告戊○○同意其
    代購國有土地之證明文件，故被告二人自有懷疑自訴人偽造文書之合理性；況且
    ，不惟被告等人對自訴人購買該國有土地之合法性有懷疑，八十五年被告家族之
    甲○○、丁○○、己○○、丙○○及被告戊○○等地主曾召集「林氏家族」會議
    ，會議目的旨在針對林吉山、自訴人庚○○主導承購訟爭土地之適法性提出質疑
    ，該次會議之後，全體三十九位地主中約有三十名地主即聯名向法務部調查局新
    竹調查站檢舉林吉山涉有不法行徑，由此顯見被告確因有合理之事證而指控林吉
    山及自訴人庚○○偽造文書、背信，並無誣告自訴人之故意等語。
二、經查：
(一)、被告二人及其家族與證人林吉山協議，並經由被告二人之家族決議由林吉山自行
    出資，而以被告二人及其家族等之名義購買系爭國有水利地，待購得後，再由被
    告二人等將承購之該國有水利地移轉給證人林吉山，且由證人林吉山以該承購之
    國有水利土地參與合建，以合建所分得之利潤當做仲介費乙節，業據證人林吉山
    證述綦詳（原審卷第九九頁），並為被告二人所不否認（原審卷第一四一頁、第
    一七二頁），且被告二人於七十八年十二月十日及七十九年二月十八日所參加之
    會議紀錄，亦經原審及本院調閱臺灣新竹地方法院檢察署八十八年度偵字第六九
    四一號卷核閱屬實，足證被告二人於七十九年二月十八日參加之家族會議，確實
    決議通過由證人林吉山承購系爭國有水利地之事實，應可認定。
(二)、被告乙○○供稱：「合作開發的過程中，整地、開發的情形我知情，我們就住在
    旁邊，也知道整地、開發，土地的利用分配，誰的部分是路地，誰的部分是建地
    ，我都知道，規劃好了就有給我們看過，大概是八十年左右，建照下來之後，才
    抽籤，所以八十二年的時候，我就知道如何分配，公共設施是依照比例負擔，當
    時有人在抗議，所以八十二年就知道林吉山買走了，我是在建照出來之後才知道
    ，約八十二年左右」等語（原審卷第一七五頁至第一七六頁），可知被告二人辯
    稱至八十五年間始知自訴人與林吉山購買系爭土地云云，顯與事實不符。又系爭
    土地規劃後之分配係由被告戊○○公開主持抽籤，有八十年二月五日林氏家族「
    灣內仔」房地抽籤分配會議紀錄，及抽籤後之分配表可稽等情，亦有本院九十年
    度上易字第四六二號判決乙份附卷足參，且經原審調閱本院九十年度上易字第四
    六二號卷詳閱確實，可知被告戊○○、乙○○二人家族確實有同意系爭土地之分
    配，始會於灣內仔房地抽籤分配會議上，由被告戊○○主持分配會議抽籤，再證
    人林吉山亦當場參與抽籤分配，且被告戊○○與乙○○對證人林吉山抽籤分配一
    事，均未表示異議，並於事後依抽籤之分配結果完成所有權之登記，益證被告二
    人確實同意並知情證人林吉山購買系爭國有水利地。
(三)、再系爭國有水利地既經被告二人等同意由證人林吉山自行出資承購作為仲介費，
    則嗣後如因證人林吉山資力不足，而自行或找第三人合資購買，因屬社會正常營
    生之合法行徑，並為增進社會經濟活動之主要來源，故證人林吉山嗣因資金不足
    與自訴人庚○○共同出資合購，並依出資比例取得承購土地所有權，此乃為該二
    人間之內部關係，與被告二人家族決議由證人林吉山承購無違，亦無損於被告二
    人之權益，則被告二人迭次爭執會議紀錄所提承購國有水利地之對象僅有證人林
    吉山，而不及自訴人庚○○等語，顯與自訴人庚○○是否構成偽造文書要件無涉
    。至被告等以曾於八十五年與家族之人向法務部調查局新竹調查站對林吉山提出
    檢舉，可認對林吉山、自訴人庚○○有背信及偽造文書之合理懷疑等語置辯，觀
    諸該檢舉內容，僅為林吉山違背被告等委託其與暐順建設股份有限公司居間協調
    內容，竟取得被告等於國有水利地使用權之系爭兩筆土地，惟林吉山可否取得系
    爭國有水利地，已如上述，是被告等以曾向法務部調查局新竹調查站檢舉林吉山
    作為對林吉山、自訴人庚○○共犯偽造文書、背信罪嫌，進而提出告訴，其懷疑
    應具有合理性之抗辯，自不可採，附此敘明。
(四)、綜上，本件系爭土地之買賣係經被告二人之同意，印章文件亦係被告二人同意或
    提供使用，僅因事後土地利益分配未均，被告二人即謊稱事實告訴自訴人庚○○
    擅自偽造印章文件而購買系爭土地，足認被告二人前案所訴事實，均係出於虛捏
    至為顯然，是其二人所辯均為卸責之詞，而無可採，本件事證明確，被告戊○○
    、乙○○共同誣告犯行洵堪認定，應依法論科。
三、核被告戊○○、乙○○所為均係犯刑法第一百六十九條第一項之誣告罪。被告二
    人間就上開誣告犯行有犯意聯絡及行為分擔，應論以共同正犯。原審認被告罪證
    明確，適用刑法第一百六十九條第一項、第二十八條、第七十四條第一款之規定
    ，並審酌被告戊○○、乙○○素行尚佳、犯罪之動機、目的，係因土地利益分配
    不均，惟誣指自訴人犯罪影響國家刑事偵查、審判權之發動，對司法權所生之危
    害甚鉅，及犯後否認犯行，態度不佳等一切情狀，分別量處有期徒刑八月、一年
    。並以被告戊○○前未曾受有期徒刑以上刑之宣告，有本院被告全國前案紀錄表
    附卷可證，且其年事已高，因一時短於思慮，致罹刑章，經此次偵審教訓，當知
    所警惕，信無再犯之虞，因認前開對其所宣告之刑，以暫不執行為適當，併宣告
    緩刑三年，以啟自新。認事用法，核無違誤，量刑亦稱妥適。被告上訴意旨，仍
    執陳詞，否認犯罪，為無理由，均應予駁回。
四、末查，被告乙○○未曾受有期徒刑以上刑之宣告，且目前罹患肝硬化、合併肝性
    腦病變、糖尿病、巴金森氏症，有本院被告全國前案紀錄表及國泰綜合醫院新竹
    分院診斷書證明書各一份附卷可參，經此教訓當知警惕，應無再犯之虞，本院認
    被告所受宣告之刑以暫不執行為適當，爰並諭知緩刑四年，以勵自新。
五、自訴意旨另以：被告二人教唆親戚到庭作偽證，因認此部分另涉有刑法第一百六
    十九條第二項之誣告罪嫌，惟僅陳稱訴外人林群雄附和被告二人說法，惟經原審
    調閱本院九十年度上易字第四九二號卷，關於九十年三月二十九日訊問筆錄部分
    ，訴外人林群雄僅稱：「林吉山是仲介人，有提起仲介報酬，但沒有結論，刻印
    章是要申請水電用，各地主與庚○○間沒有移轉土地之協議，七十八年十二月十
    日家族會議紀錄之協議內容是他們自己寫的，也沒有拿給我們看，會議紀錄後面
    之簽名好像不是我所簽」等語，顯然林群雄僅係就自己所認知而陳述，且就證人
    林吉山、自訴人庚○○間關於移轉土地問題部分所陳亦與事實相符，再自訴代理
    人亦稱此部分事實無其他證據可供佐證，故顯與刑法第一百六十九條第二項之構
    成要件有間，然此與右開認定事實論罪部分，具有裁判上一罪關係，原審不另為
    無罪之諭知，亦無不合，併此敘明。
據上論斷，應依刑事訴訟法第三百六十八條、刑法第七十四條第一款，判決如主文。
中　　　華　　　民　　　國　　九十三　　年　　　十　　　月　　二十七　　日
                              臺灣高等法院刑事第二十一庭
                                  審判長法  官  葉  騰  瑞
                                        法  官  魏  新  國
                                        法  官  莊  明  彰
右正本證明與原本無異。
如不服本判決，應於收受送達後十日內向本院提出上訴書狀，其未敘述上訴之理由者
並得於提起上訴後十日內向本院補提理由書（均須按他造當事人之人數附繕本）。
                                        書記官  廖  逸  柔
中　　　華　　　民　　　國　　九十三　　年　　　十　　　月　　二十八　　日
附錄：本案論罪科刑法條全文
中華民國刑法第一百六十九條
(誣告罪)
意圖他人受刑事或懲戒處分，向該管公務員誣告者，處七年以下有期徒刑
。
意圖他人受刑事或懲戒處分，而偽造、變造證據，或使用偽造、變造之證
據者，亦同。
